【裁判字號】    90,抗,314
【裁判日期】    900710
【裁判案由】    聲請再審
【裁判全文】
台灣高等法院刑事裁定                                九十年度抗字第三一四號
    抗  告  人
    即受判決人  甲○○
右抗告人因違反動產擔保交易法案件，不服台灣基隆地方法院中華民國九十年四月六
日開始再審之裁定（八十九年度聲再字第五號），提起抗告，本院裁定如左：
    主  文
抗告駁回。
    理  由
一、原聲請意旨略以：抗告人甲○○於民國（下同）八十二年六月間向達亞汽車股份
    有限公司（下稱達亞公司）以附條件分期付款買賣方式，購買車號ＩＨ－九二二
    ０號自小客車一輛，約定標的物存放於台北縣萬里鄉溪底村內崁八號，詎抗告人
    購得該車後，及拒不付款，並將該車典當，致達亞公司追索無著等情，業經原判
    決以抗告人違反動產擔保交易法第三十八條，判處有期徒刑五月，並於八十五年
    三月一日確定在案。嗣台灣士林地方法院檢察署檢察官發現抗告人於簽訂買賣契
    約時，偽造張新勇之簽名與印文於其上，經以八十六年度偵緝字第二一四號提起
    公訴，然為台灣士林地方法院以八十八年度易緝字第一０七號刑事判決認定此部
    份與前揭已判決確定之抗告人違反動產擔保交易法案件具有牽連犯之裁判上一罪
    關係，而判決免訴確定在案。然查，抗告人於簽訂契約同時，提供一張以抗告人
    與張新勇為共同發票人，票面額新台幣（下同）五十萬零一百十二元，發票日為
    八十二年六月二十二日之本票予達亞公司作為擔保付款之用，其中張新勇之簽名
    及印文，係抗告人所偽造，業據證人張新勇於台灣士林地方法院檢察署八十九年
    度偵字第二０四號乙案偵查中證述明確，並有該本票影本一張附卷可稽，而抗告
    人偽造有價證券之犯罪事實，於前揭法院審理中已存在但未發現，該張偽造之本
    票及證人張新勇之證詞洵屬原判決確定後，始發現之確實新證據。又抗告人於八
    十二年六月間以附條件分期付款買賣車輛時，同時冒張新勇之名偽造本票一紙行
    使之，核其所為係犯刑法第二百零一條第一項之偽造有價證券罪、動產擔保交易
    法第三十八條之罪，而前開二罪間，有方法結果之牽連關係，為牽連犯，應從一
    重論以偽造有價證券罪。然原判決卻未能及時發現抗告人用以擔保付款之本票，
    實係抗告人所偽造，而論以較輕之動產擔保交易法第三十八條之罪，原判決所認
    定之犯罪事實容有未當，案既確定，自應由原審法院審酌發現在後之確實新證據
    更為審判云云。
二、原裁定以：張新勇並未同意擔任本件動產擔保交易之保證人乙情，業據證人張新
    勇於原審八十九年十月二十六日調查程序中結證屬實，而前揭本票上之張新勇署
    押及印文均係抗告人甲○○所為之事實，亦為抗告人所自承，是參酌證人張新勇
    及抗告人所陳及聲請人所提事證，認有刑事訴訟法第四百二十二條第二款再審之
    理由。
三、本件抗告人抗告意旨略以：證人張新勇親自拿身分證及印章交予抗告人作為擔保
    汽車購買之一切事宜，至於本票係購買汽車定型化之本票，在本票上書張新勇是
    填寫擔保人名字，印章是張新勇本人印章無訛云云。
四、查刑事訴訟法第四百二十二條第二款所稱發現確實新證據，係指當時已經存在而
    發現在後或審判時未經注意之證據，且能證明原確定判決所認定之事實為錯誤者
    而言，即其事實於判決確定前已經存在，而證據之形成與取得在判決確定後者，
    亦包括在內。又判決以後成立之文書，其內容係根據另一證據作成，而另一證據
    係成立於事實審法院判決之前者，應認為有新證據之存在。至若人證，係以證人
    之證言為證據資料，故以證人為證據方法，以其陳述為證明之作用者，除非其於
    另一訴訟中已為證言之陳述，否則不能以其事後所製作記載見聞事實之文書，謂
    其係根據該人證成立於事實審法院之前，而認該文書為新證據，最高法院七十五
    年台上字第七一五一號判例可資參照。再因證據與事實應屬不可分，犯罪事實雖
    僅只一個，惟證據未必只有一件，倘該證據足以證明事實真相，則無論在其確定
    判決前已經存在或判決確定後始形成或取得，既同足以證明犯罪當時已存在之事
    實，其價值應無軒輊，即不能謂非新證據。本件證人張新勇於另案之八十九年八
    月四日偵查（台灣士林地方法院檢察署八十九年偵字第二０四號偽造文書案）中
    供證：渠與甲○○為普通朋友，他是開報關行，我有時去幫忙，有時會拿證件去
    辦東西。．．．不知道甲○○在八十二年六月二十二日向達亞公司買汽車。（〔
    提示本票〕知否？）不知道，沒有經過我同意，我不知情。（〔提示本票〕告知
    本票上印章？）不是我的云云，而抗告人甲○○雖於本案原審辯稱證人張新勇有
    答應作本件保證人，惟就其以張新勇名義共同簽發本票之事，則供承：張新勇他
    不知道當保證人要簽本票，也不知道我以他名字簽本票云云（見原審卷，第一六
    至一七頁），然衡諸一般契約保證責任，核與共同發票人之票據責任不同，本不
    得謂已概括授權，足認抗告人甲○○明知未經張新勇授權，而擅簽蓋署押、印文
    於本票上，其所為有偽造及行使偽造有價證券之犯行甚明。本件原法院調閱相關
    卷證查核上述各節，並提出本案判決書、台灣士林地方法院八十八年度易緝字第
    一０七號、本院八十八年度上易字第四九五八號刑事判決繕本各一份附卷，足認
    抗告人於訴訟上自白，並有證人陳述之新證據發現，核與刑事訴訟法第四百二十
    二條第二款規定相符，認有再審理由，而為開始再審之裁定，經核於法尚無不合
    。抗告意旨仍執陳詞指摘原裁定不當，難認有理由，應予駁回。
據上論結，應依刑事訴訟法第四百十二條，裁定如主文。
中    華    民    國     九十     年       七       月        十        日
                              台灣高等法院刑事第十庭
                                  審判長法  官  溫  耀  源
                                        法  官  林  銓  正
                                        法  官  黃  金  富
右正本證明與原本無異。
如不服本裁定應於收受送達後五日內向本院提出抗告書狀。
                                        書記官  江  采  廷
中    華    民    國     九十      年      七       月        十一      日


司法院資訊處製作；財團法人民間司法改革基金會備份。
